臺灣臺北地方法院小額民事判決
110年度北小字第2234號
原      告  黃金福  
訴訟代理人  黃誌賢  
被      告  國泰世紀產物保險股份有限公司

法定代理人  黃鎮球  
訴訟代理人  徐翔裕  
上列當事人間給付代墊款事件，於民國110年8月17日言詞辯論終
結，本院判決如下：
    主    文
原告之訴駁回。
訴訟費用新台幣1,000元由原告負擔。
    事實及理由
一、原告主張、聲明：原告於民國108年2月17日駕駛向被告投保
    強制險之MDZ-700機車，與訴外人吳承晉駕駛之915-BVF機車
    發生車禍，經被告公司於108年11月18日先行理賠傷者吳承
    晉新臺幣（下同）66,454元。依規定吳承晉可檢附收據再向
    被告聲請再給付，由被告國產字000000000號函自明，亦有
    被告109年8月6日國產字第1090800014號及109年9月21日國
    產字第1090900102號函釋「…由於台端未檢附診斷書、醫療
    收據等先行代墊之證明，故本公司歉難…給付保險金。」在
    卷。吳承晉未持收據向被告繼續第2次求償，卻於109年1月2
    0日向原告求償687,612元（含醫療費用67,567元、交通費19
    ,500元），經彰化地院109年度訴字第553號（下稱系爭判決
    ）判決原告應給付吳承晉102,332元。又於台中高分院109年
    度交附民字第182號中成立和解筆錄(下稱系爭和解筆錄)：㈠
    被告(即本件原告)願給付原告(即訴外人吳承晉)110,000元
    ；㈡本件和解筆錄第一項給付金額取代彰化地院109年度訴字
    第553號判決主文第一項給付金額；㈢第一項給付金額不包含
    原告(即訴外人吳承晉)聲請強制保險金；㈣原告其餘請求拋
    棄。系爭判決致原告代墊付出醫療費26,953元、交通費6,55
    0元，而被告於109年11月24日僅提出診療費用6,249元、交
    通費用2,925元之理賠金，原告代墊差額為24,329元[計算式
    ：(00000-0000)+(0000-0000)=24329，下稱系爭款項]，有
    理賠金額計算式在卷。原告依強制汽車責任保險法第31條之
    規定，向財團法人金融消費評議中心（下稱評議中心）提出
    被告應給付原告系爭款項之評議案。惟評議中心誤解系爭和
    解筆錄第3項，認申請人與吳承晉約定給付金額不包含強制
    責任保險之部分而否准。然該約定僅係指賠償之11萬元不含
    已付之66,454元，並非賠付後，即不能再主張強制傷害險於
    20萬以內之求償權利。自系爭和解筆錄第2項延伸自第3項即
    知第3項係指已賠付之66,454元，且漏記「原告聲請」四字
    。原告依強制汽車責任保險法第31條及民法第184條之規定
    提起本訴。並聲明：被告應給付原告24,329元，及自起訴狀
    繕本送達翌日起至清償日止，按年息百分之5計算之利息。
二、被告答辯、聲明：本件爭議業經評議中心評議原告請求無理
    由，系爭和解筆錄內已記載給付金額不包含強制險保險金，
    縱原告已給付11萬和解金，亦與強制險保險金無涉。參照最
    高法院17年上字第917號判例，原告未盡舉證責任。並聲明
    ：如主文，如受不利判決願供擔保請免假執行。
三、本院判斷的簡要說明：
(一)不爭執事項：原告與訴外人吳承晉在台中高分院成立系爭和
    解，內容如下：㈠被告(即本件原告)願給付原告(即訴外人吳
    承晉)110,000元；㈡本件和解筆錄第一項給付金額取代彰化
    地院109年度訴字第553號判決主文第一項給付金額；㈢第一
    項給付金額不包含原告(即訴外人吳承晉)聲請強制保險金；
    ㈣原告其餘請求拋棄(本院卷第73頁)。
(二)爭執事項：被告應否依強制汽車責任保險法第31條理賠原告
    或依民法第184條規定賠償原告本件主張金額?
　1.查被保險汽車發生汽車交通事故，被保險人已為一部之賠償
    者，保險人僅於本法規定之保險金額扣除該賠償金額之餘額
    範圍內，負給付責任。但請求權人與被保險人約定不得扣除
    者，從其約定。強制汽車責任保險法第31條第1項定有明文
    。蓋保險人依強制汽車責任保險契約所為之保險給付，係因
    被保險人以保險費為對價將其責任危險轉嫁於保險人所生，
    為被保險人責任之承擔，除受害人之損害額度超過保險金額
    ，且雙方協議於保險給付之外，另由被保險人為賠償外，被
    保險人所為之賠償，均應與保險人之給付合併計算，以避免
    雙重賠付，使受害人重複受償(最高法院109年度台上字第86
    3號民事判決意見)。依上述最高法院判決意見，在強制汽車
    責任保險的情形，如受害人並未重複受償，且被害人已與被
    保險人約定不得扣除強制保險給付時，被保險人即不能再依
    與保險人間的保險契約請求保險給付。
　2.經查，系爭和解契約，係於台中高分院由法官做成，原告若
    於系爭和解契約成立時，對系爭和解契約文義有所疑義，即
    應當場表示意見，以避免事後的爭議，原告雖於本件訴訟中
    ，反於系爭和解契約的明文約定，主張依系爭和解筆錄第2
    項延伸自第3項，可知第3項係指已賠付之66,454元，且漏記
    「原告聲請」4字，除與系爭和解筆錄「㈢第一項給付金額不
    包含原告(即訴外人吳承晉)聲請強制保險金」的記載明顯不
    符外，也將限制訴外人吳承晉依強制汽車責任保險法規定直
    接向被告請求理賠的權利，依最高法院的前述判決意見及本
    院說明，原告應受系爭和解筆錄中上述記載的拘束，原告上
    項主張，尚有誤會，難以採取。
　3.原告雖另提109年評字第2330號評議書（彰院卷第19-21頁）
    、彰化地院109年度訴字第553號判決（彰院卷第27-37頁）
    、理賠證明（彰院卷第39-51頁）、理賠金計算表格（本院
    卷第71頁）、被告公司通知函（本院卷第97頁）、國產字第
    1090800014號（本院卷第89-91頁）、國產字第1090900102
    號（本院卷第93-95頁）等，均無法變更原告應受系爭和解
    筆錄上述記載拘束的事實，而無法採為有利於原告的認定。
    至於原告所另外提的理賠明細通知（彰院卷第49-51頁），
    是由訴外人南山產物所出具，且非通知原告，保單所承保的
    車輛號碼，也非原告與吳承晉發生本件車禍時所使用的車輛
    號碼，無法認為與本判決的認定有關。
　4.原告再依民法第184條規定，請求被告賠償，但查，被告依
    強制汽車責任保險法規定對原告並無給付保險金的義務已如
    上述，則原告依系爭和解筆錄賠償原告，本是履行自己對訴
    外人吳承晉所應負的賠償義務，原告依自行計算的計算書(
    本院卷第71頁)主張受有24,329元的損害，亦難認定，而不
    可採。　
四、綜上，原告依強制汽車責任保險法第31條、民法第184條規
  定請求被告給付原告24,329元，及自起訴狀繕本送達翌日起至
  清償日止，按年息5%計算之利息，無理由，應駁回。
五、本件事證已明，當事人其餘主張陳述及所提證據，經審酌後
    不影響上述認定及說明，故不詳論。
六、訴訟費用負擔，依民事訴訟法第78條。
中　　華　　民　　國　　110 　年　　9 　　月　　28　　日
            臺灣臺北地方法院臺北簡易庭
                                    法  官  詹駿鴻
附錄：
一、民事訴訟法第436條之24第2項：
　　對於小額程序之第一審裁判上訴或抗告，非以其違背法令為
    理由，不得為之。
二、民事訴訟法第436條之25：
　　上訴狀內應記載上訴理由，表明下列各款事項：
    (一)原判決所違背之法令及其具體內容。
    (二)依訴訟資料可認為原判決有違背法令之具體事實。
以上正本證明與原本無異。
如不服本判決，應於判決送達後20日內向本庭（臺北市○○○路0段
000巷0號）提出上訴狀。（須按他造當事人之人數附繕本）如委
任律師提起上訴者，應一併繳納上訴審裁判費。
中　　華　　民　　國　　110 　年　　9 　　月　　28　　日
                                    書記官  翁挺育